臺灣高等法院刑事判決　　　　　　 96年度上更(一)字第158號
自　訴　人　甲○○
上　訴　人
即　被　告　乙○○
選任辯護人　黃觀榮律師
上列上訴人因甲○○自訴誣告案件，不服臺灣板橋地方法院91
年度自字第358號，中華民國92年7月5日第一審判決，提起上訴
，判決後，經最高法院第一次發回更審，本院判決如下：
    主  文
原判決撤銷。
本件自訴不受理。
    理  由
一、自訴意旨略以：乙○○為龍田針織企業有限公司（下稱龍田
    公司）股東。龍田公司曾於民國八十九年初向聯邦銀行申請
    額度新臺幣四百萬元之信用貸款，惟龍田公司因原貸款額度
    不敷使用，遂向聯邦銀行申請增加貸款額度為八百萬元。聯
    邦銀行雖同意龍田公司增加額度之申請，惟附帶要求龍田公
    司應提供擔保，乙○○於偕同龍田公司董事長陳應接洽談上
    揭增加貸款事宜時得知此情，乙○○即主動表示願意提供自
    己所有門牌號碼臺北縣板橋市○○○路○段一四四巷四十四
    號及六十四號地下樓房屋，設定抵押擔保並自任連帶保證人
    ，以協助龍田公司。聯邦銀行評估乙○○之房、地扣除原有
    抵押仍有剩餘價值，遂同意代償乙○○原有房、地先前於土
    地銀行所設定抵押之七百萬元後，並以該筆房、地供做龍田
    公司增加貸款之擔保，並延用乙○○先前於八十九年二月二
    十九日在聯邦銀行對保，親自於對保處簽名，並於留存印鑑
    處蓋用自己之印鑑，所完成對保手續為資料，後因龍田公司
    無力如期繳付利息，聯邦銀行遂向臺灣板橋地方法院聲請拍
    賣上揭房屋。詎乙○○明知上情，竟意圖使自訴人甲○○受
    刑事處分，於九十年一月二十九日向臺灣板橋地方法院檢察
    署，虛捏「甲○○於八十九年間趁乙○○在聯邦銀行開立帳
    戶之機會，藉故向乙○○索取印鑑章後，未經乙○○同意盜
    用乙○○印鑑章，使乙○○成為龍田公司向聯邦銀行貸款之
    連帶保證人，嗣因龍田公司未依期繳息，致乙○○提供抵押
    擔保之房屋遭聯邦銀行聲請拍賣，而嚴重損及乙○○權益云
    云」之不實事實，而誣指甲○○涉犯偽造文書罪。後經臺灣
    板橋地方法院檢察署以九十年度偵字第九六九三號案件偵辦
    ，因乙○○指訴不實，檢察官以自訴人犯罪嫌疑不足而為不
    起訴處分確定。因認被告乙○○涉有刑法第169條第1項之誣
    告罪嫌等語。
二、按刑事訴訟法第319條第2項規定：自訴之提起，應委任律師
    行之。同法第37條第1項、第2項亦規定：自訴人應委任代理
    人到場；此代理人應選任律師充之。同法第329條第2項復規
    定：自訴人未委任代理人，法院應定期間以裁定命其委任代
    理人；逾期仍不委任者，應諭知不受理之判決。第二審之審
    判，除本章有特別規定外，準用第一審審判之規定，刑事訴
    訟法第364 條亦有明文規定。又刑事案件，一經提起公訴、
    自訴或上訴而繫屬於法院，訴在該審級法院繫屬中，訴訟主
    體相互間即發生訴訟上權利義務關係，此訴訟關係，法院與
    當事人均應受其拘束，故訴訟繫屬繼續中，訴訟關係固然存
    在，該繫屬法院自應加以審判，但一經終局裁判，審級訴訟
    關係即已消滅，當事人若不服，提起第二審或第三審上訴，
    即因案件繫屬於另一審級，而與該上訴審開始發生另一審級
    之訴訟關係。另刑事訴訟法施行法第七條之三前段復明定九
    十二年九月一日施行之修正刑事訴訟法施行前，已「繫屬於
    各級法院之案件」，其以後之訴訟程序，應依修正刑事訴訟
    法終結之。再參照刑事訴訟法第三十八條準用第三十條規定
    及司法院院字第一七五五號解釋，案件於該審級終結後，原
    有委任效力即不復存在，是自訴人委任律師為代理人之委任
    狀，應於每一審級提出，從而自訴案件倘經繫屬之第一審或
    第二審法院為終局判決，原有審級之訴訟關係即歸於消滅，
    其後提起上訴時，本諸舊程序用舊法，新程序用新法之一般
    原則，重新繫屬於上訴審之自訴案件，自訴人自應依修正後
    之規定委任律師為代理人。是九十二年九月一日前提起第二
    審上訴之自訴案件，最高法院發回更審時，第二審審級程序
    既重新開始，而新法已施行，自應委任律師為自訴代理人。
    本件自訴人甲○○不服原審判決，向本院提起上訴，判決後
    ，經最高法院發回更審，於九十六年二月十四日重新繫屬於
    本院，為另一新訴訟程序之開始，且上開修正刑事訴訟法之
    規定業已施行，自訴人未依上開規定委任律師為自訴代理人
    ，經本院於96年6月12 日裁定命自訴人於七日內委任律師為
    代理人，並提出委任狀於本院，該裁定於96年6月27 日以寄
    存送達方式送達於自訴人，有送達證書在卷可按，惟迄今已
    逾期自訴人仍未補正委任律師為代理人，本乎程序優先原則
    ，應依刑事訴訟法第329條第2項規定，撤銷原第一審之實體
    判決，諭知自訴不受理（最高法院94 年4月26日第6、7次刑
    事庭會議決議參照)，並不經言詞辯論為之。
三、據上論結，應依刑事訴訟法第369條第1項前段、第364條、
    第329條第2項、第343條、第307條，判決如主文。
中　　華　　民　　國　　96　　年　　7 　　月　　23　　日
　　　　　　　　　刑事第七庭    審判長法　官  黃麗生
　　　　　　　　　　　　　　　　　　  法　官  許宗和
　　　　　　　　　　　　　　　　　　  法　官  許錦印
以上正本證明與原本無異。
如不服本判決，應於收受送達後十日內向本院提出上訴書狀，其
未敘述上訴之理由者並得於提起上訴後十日內向本院補提理由書
（均須按他造當事人之人數附繕本）。
                                      書記官  楊妙恩
中　　華　　民　　國　　96　　年　　7 　　月　　24　　日
